【裁判字號】    95,易,1231
【裁判日期】    950913
【裁判案由】    違反臺灣地區與大陸地區人民關係條例
【裁判全文】
臺灣高雄地方法院刑事判決              95年度易字第1231號
公  訴  人  臺灣高雄地方法院檢察署檢察官
被      告  乙○○
上列被告因違反臺灣地區與大陸地區人民關係條例案件，經檢察
官聲請以簡易判決處刑（94年度偵字第26813 號），本院認不得
逕以簡易判決處刑，改依通常程序審理，判決如下：
    主  文
乙○○違反不得留用大陸地區人民在臺灣地區從事未經許可之工
作之規定，處有期徒刑貳月，如易科罰金，以銀元佰元即新臺
幣玖佰元折算壹日。
    犯罪事實
一、乙○○於民國94年8 月1 日起，在高雄縣林園鄉○○村○○
    路○段321 號經營奇緣小吃部，明知林細團係大陸地區人民
    ，未經許可不得在臺工作，竟基於留用大陸地區人士在臺灣
    地區從事未經許可之工作之犯意，於94年11月4 日晚間某時
    ，以不詳之方式，通知林細團前來其所經營之上開小吃部，
    為在場消費之男客丙○○及其友人從事倒酒、陪酒、聊天等
    工作，林細團並因此向客人收取金額不等之小費。嗣於翌日
    凌晨零時許，林細團於上開小吃部「台中市」包廂中坐檯時
    ，為警臨檢查獲。
二、案經高雄縣政府警察局林園分局報請臺灣高雄地方法院檢察
    署檢察官偵查起訴。
    理  由
一、訊據被告乙○○固坦承確於上址經營奇緣小吃部，並於上開
    時間在小吃部內為警查獲大陸籍女子林細團與丁○○等情，
    惟矢口否認有何非法僱用或留用大陸地區人民在臺灣地區從
    事未經許可之工作，辯稱：伊沒有僱用林細團，林細團與丁○○何時進入包廂的，伊也不知情云云。
二、經查：
  (一)按被告以外之人於審判外之言詞或書面陳述，除法律有規定
    者外，不得作為證據，刑事訴訟法第159 條第1 項定有明文
    。證人林細團、丁○○、丙○○、甲○○於警詢中所為之陳
    述，依首揭法條規定，原則上即無證據能力。此部份復為被
    告於本院審判期日否認其證據能力（見本院95年8 月30日審
    判筆錄第28、29頁），故無刑事訴訟法第159 條之5 同意作
    為證據之例外情形，是證人林細團等4 人上開證述依法即無
    證據能力，合先敘明。
  (二)次按，被告以外之人於偵查中向檢察官所為陳述，除顯有不
    可信之情況者外，得為證據，刑事訴訟法第159 條之1 第2
    項定有明文。偵查中對被告以外之人（包括證人、鑑定人、
    告訴人、被害人及共同被告等）所為之偵查筆錄，或被告以
    外之人向檢察官所提之書面陳述，性質上均屬傳聞證據。惟
    現階段刑事訴訟法規定檢察官代表國家偵查犯罪、實施公訴
    ，依法其有訊問被告、證人及鑑定人之權，證人、鑑定人且
    須具結，而實務運作時，檢察官偵查中向被告以外之人所取
    得之陳述，原則上均能遵守法律規定，不致違法取供，其可
    信度極高，職是，被告以外之人前於偵查中已具結而為證述
    ，除反對該項供述得具有證據能力之一方，已釋明「顯有不
    可信之情況」之理由外，不宜以該證人未能於審判中接受他
    造之反對詰問為由，即遽指該證人於偵查中之陳述不具證據
    能力。本案證人丙○○、林細團於檢察官偵查中所為之陳述
    ，被告未曾提及檢察官在偵查時有不法取供之情形，依上說
    明，其於偵查中之證言自均具有證據能力。
  (三)證人丙○○於本院95年8 月30日審理時具結證稱：「（問：
    那兩名被查獲大陸女子是否我帶進去你們的包廂？）不是，
    是他們二名大陸女子自己進入我們的包廂。（問：她們進入
    包廂多久？）我自己感覺她們進入包廂到離開有一段時間，
    但我不確定正確時間有多久。（問：你當時是否認為林細團
    是否在小吃店工作？）不確定，當時我主觀上認為她在小吃
    部上班，因為我不認識她。（問：你主觀上為何認為林細團
    是在小吃部上班？）一般我認為在那邊陪客人喝酒，應該就
    是在那裡上班。（問：林細團是否你們帶到小吃部的？）我
    們不是和她一起到小吃部。（問：林細團在包廂裡面跟你們
    做些什麼事？）跟我們喝酒聊天。（問：林細團是喝誰的酒
    ？）是喝我們的酒。（問：那二名大陸女子進來你們的包廂
    跟你作何事？）只有喝酒，沒有唱歌，也沒有幫我們遞毛巾
    ，毛巾是我們一進包廂就放在桌上，是老闆娘放的。（問：
    那二名大陸女子是否與你們一起離開包廂？）沒有，她們自
    己先出去，她們出去之後，該臺灣女子也出去，我們就想說
    要走了。（問：你們叫小姐陪酒，錢如何算？）不知道，是
    朋友付錢的。（問：你為何於偵訊時稱她們進去包廂就是陪
    酒？）我是主觀上認為她是進來陪酒，因為不認識的小姐進
    來包廂跟我們一起喝酒。（問：林細團有無告訴你她是來包
    廂找人？有無表明她走錯包廂？）我只有跟她喝酒，沒有跟
    她講話，而且當時我不是跟她坐在一起，她也沒有問。」等
    語。顯見，林細團於為警查獲之前，確係在被告所經營之奇
    緣小吃部包廂中，與證人丙○○及其友人一同喝酒、聊天，
    且停留至為警查獲前一刻，始行離去；倘確如證人林細團於
    檢察官偵查中所述，其係前往上開小吃部尋找同鄉表姐甲○○（見臺灣高雄地方法院檢察署94年度偵字第26813 號卷第
    7 頁），則林細團既然進錯包廂，發現甲○○不在包廂之中
    ，理應有所詢問或表明來找朋友，或向在場人士致意，解釋
    渠等走錯包廂等語，豈會毫無表示即坐下與客人一同飲酒、
    聊天？若係走錯包廂，而向包廂內客人敬酒致歉，衡情證人
    丙○○既在現場，對此自應有所印象，又豈會主觀上即認林
    細團係進來陪酒？凡此，實與常理有違；況且，林細團於知
    悉甲○○不在該包廂中之後，何以並無另到其他包廂去找？
    該小吃部僅有被告一人經營，並無僱用其他人員，業據被告
    供陳在卷，該小吃部之規模並不大，應堪認定，則在林細團
    抵達上開小吃部之後，何以直至為警臨檢查獲，期間間隔至
    少十數分鐘，證人甲○○才在走廊上遇見林細團（見本院95
    年8 月30日審判筆錄第16頁）？足認，證人林細團上開於檢
    察官偵查中之證述，尚非與實情相符，難以採信。
  (四)被告於本院審理時亦供陳：伊所經營之小吃部，並沒有固定
    之陪酒小姐，流動式之桌面服務小姐會留電話在店內，如果
    客人有需要，伊會按照小姐所留之電話，打電話去詢問誰有
    空，誰有空就請她過來；小姐的費用基本上是新臺幣500 元
    ，店家不會抽成，有時候客人會多給，就伊而言只是義務性
    幫忙等語（見本院95年8 月30日審判筆錄第31頁），是被告
    對於類此之流動性桌面服務小姐，在其店裡面為客人提供服
    務乙節，主觀上並未有所拒絕，且客觀上亦基於義務性幫忙
    ，而為客人撥打電話，並予以容留。被告雖以上開情詞置辯
    ，然林細團於渠所經營之小吃部，確有陪酒情事，已如前述
    ，則林細團若無被告明示或默示之授意或邀約，如何能堂而
    皇之進入包廂與客人一同飲酒、聊天？在座之客人又何以不
    覺得有所突兀，竟能與之交談、暢飲？顯與情理不符。綜上
    所述，林細團乃被告或透過中間人居間介紹，或經由某仲介
    大陸籍女子提供服務之集團，以不詳方式聯絡，而予以非法
    留用在其經營小吃部，為客人提供陪酒服務之人。本案事證
    明確，被告上開犯行，洵堪認定。
三、按本法總則於其他法律有刑罰或保安處分之規定者，亦適用
    之；行為後法律有變更者，適用行為時之法律，刑法第11條
    前段、第2 條第1 項前段分別定有明文；而刑法業經總統於
    94年2 月2 日，以華總一義字第09400014901 號令修正公布
    ，並自95年7 月1 日施行，其中(一)關於法定刑中罰金部分，
    修正前刑法第33條第5 款規定「罰金：1 元以上。」，依80
    年5 月6 日修正前罰金罰鍰提高標準條例第3 條之規定，復
    由司法院、行政院會銜於72年7 月27日發布，自72年8 月1
    日施行，提高刑法所定罰金數額10倍，並依現行法規所定貨
    幣單位折算新臺幣條例第2 條之規定：「現行法規所定金額
    之貨幣單位為圓、銀元或元者，以新臺幣元之3 倍折算之。
    」，經折算為新臺幣後，則罰金刑之最輕刑度為新臺幣30元
    以上；修正後刑法第33條第5 款規定「罰金：新臺幣1 千元
    以上，以百元計算之。」，經比較新舊法結果，以舊法較有
    利於行為人。(二)關於易科罰金折算標準，依修正後刑法第41
    條第1 項前段規定：「犯最重本刑為5 年以下有期徒刑以下
    之刑之罪，而受6 個月以下有期徒刑或拘役之宣告者，得以
    新臺幣1 千元、2 千元或3 千元折算1 日，易科罰金。」；
    而修正前依舊罰金罰鍰提高標準條例第2 條前段之規定（現
    已刪除），就其原定數額提高為100 倍折算1 日，即應以銀
    元300 元折算1 日，復依現行法規所定貨幣單位折算新臺幣
    條例第2 條之規定，經折算為新臺幣後，為新臺幣900 元折
    算為1 日，經比較修正前後之易科罰金折算標準，以舊法之
    規定，較有利於被告。(三)綜上所述，就被告觸犯臺灣地區與
    大陸地區人民關係條例之罪，而有適用刑法總則之規定者，
    揆諸首揭法律條文及判例意旨，綜合比較結果，以適用修正
    前之法律為有利於被告。
四、核被告乙○○所為，係違反臺灣地區與大陸地區人民關係條
    例第15條第4 款之不得留用大陸地區人民在臺灣地區從事未
    經許可之工作之規定，應依臺灣地區與大陸地區人民關係條
    例第83條第1 項之規定處斷。公訴意旨雖認被告係違反同條
    例同款之不得僱用大陸地區人民在臺灣地區從事未經許可之
    工作之規定，然本件尚無積極證據證明被告與大陸籍女子林
    細團之間，有何僱傭關係存在，公訴人尚有誤會，惟此部份
    同應依同條例第83條第1 項之規定處斷，故無變更起訴法條
    之問題，附此敘明。爰審酌被告前未曾受有任何刑之宣告，
    有臺灣高等法院被告前案紀錄表、本院被告院內索引卡紀錄
    表報表、臺灣高雄地方法院檢察署刑案資料查註紀錄表附卷
    可稽，素行堪認良好，惟斟酌政府制定臺灣地區與大陸地區
    人民關係條例之目的，除為保護臺灣地區人民就業，以持續
    增進社會及經濟發展外，亦係基於考量兩岸政府或人民交流
    現狀，避免彼岸人民在臺非法就業，有損國家安全利益，被
    告未經許可留用大陸地區人民工作，影響主管機關對於大陸
    地區人民在台工作之管理，並減損我國勞工就業機會，於社
    會秩序之維持及就業競爭之公平性，均有危害，且被告犯後
    猶匿詞矯飾、圖卸刑責，難認已有悔悟之意等一切情狀，量
    處如主文所示之刑，並諭知易科罰金之折算標準，以資懲儆
    。
據上論斷，應依刑事訴訟法第299 條第1 項前段，臺灣地區與大
陸地區人民關係條例第83條第1 項、第15條第4 款，刑法第11條
前段、第2 條第1 項前段、修正前刑法第41條第1 項前段，修正
前罰金罰鍰提高標準條例第2 條，現行法規所定貨幣單位折算新
臺幣條例第2 條，判決如主文。
中    華    民    國    95    年    9     月    13    日
                  刑事第十一庭  審判長法  官  何秀燕
                                      法  官  林揚奇
                                      法  官  戰諭威
以上正本證明與原本無異。
如不服本判決，應於判決送達後10日內，向本院提出上訴狀。
                                      書記官  董明惠
中    華    民    國    95    年    9     月    13    日
附錄本判決論罪之法條：
臺灣地區與大陸地區人民關係條例第15條：
左列行為不得為之：
一  使大陸地區人民非法進入臺灣地區。
二  招攬臺灣地區人民未經許可使之進入大陸地區。
三  使大陸地區人民在臺灣地區從事未經許可或與許可目的不符
    之活動。
四  僱用或留用大陸地區人民在臺灣地區從事未經許可或與許可
    範圍不符之工作。
五  居間介紹他人為前款之行為。
臺灣地區與大陸地區人民關係條例第83條：
違反第15條第4 款或第5 款規定者，處2 年以下有期徒刑、拘役
或科或併科新臺幣30萬元以下罰金。
意圖營利而違反第15條第5 款規定者，處3 年以下有期徒刑、拘
役或科或併科新臺幣60萬元以下罰金。
法人之代表人、法人或自然人之代理人、受僱人或其他從業人員
，因執行業務犯前二項之罪者，除處罰行為人外，對該法人或自
然人並科以前二項所定之罰金。但法人之代表人或自然人對於違
反之發生，已盡力為防止行為者，不在此限。


司法院資訊處製作；財團法人民間司法改革基金會備份。
